臺灣基隆地方法院刑事判決　　　　　　　 96年度訴字第557號
公　訴　人　臺灣基隆地方法院檢察署檢察官
被　　　告　甲○○
　　　　　　　　　　（現另案於臺灣基隆監獄執行中）
上列被告因違反毒品危害防制條例案件，經檢察官提起公訴（96
年度毒偵字第136、435、501、741號），於本院準備程序進行中
，被告先就被訴之事實為有罪之陳述，本院合議庭乃裁定由受命
法官獨任以簡式審判程序進行審理，並判決如下：
    主  文
甲○○施用第一級毒品，累犯，處有期徒刑拾月，減為有期徒刑
伍月，如易科罰金，以新臺幣壹仟元折算壹日。扣案之第一級毒
品海洛因貳小包（驗餘後淨重分別為零點壹柒公克、壹點捌壹公
克）併同難以析離之包裝袋貳只均沒收銷燬之，扣案之葡萄糖壹
包（毛重伍點貳公克）、夾鍊袋壹佰個、電子磅秤壹個均沒收。
    事　實
一、甲○○前於民國94年間，因賭博案件，經本院以94年瑞簡字
    第41號判決判處有期徒刑4月確定，並於94年8月16日易科罰
    金執行完畢。又因施用毒品案件，經觀察、勒戒後，認無繼
    續施用毒品之傾向，於95年2月21 日經釋放出所，由臺灣基
    隆地方法院檢察署檢察官以95年毒偵字第268 號為不起訴處
    分確定。又因施用第一級毒品及第二級毒品案件，經本院以
    95年度訴字第473號判處有期徒刑1年確定。再因施用第一級
    毒品及第二級毒品案件，經臺灣高等法院以95年度上訴字第
    4804號判處有期徒刑1年4月確定，並將前開案件，以96年度
    聲字第1556號裁定定應執行有期徒刑2年2月確定（現執行中
    ）。詎其仍不知戒除毒癮，復基於反覆持續混合施用第一級
    毒品海洛因及第二級毒品安非他命之集合犯意，自96年1 月
    10日晚間9時30分許至同年3月初某日時止，分別在其友人呂
    國良位於基隆市○○區○○街189號13 樓租屋處、其位於臺
    北縣瑞芳鎮○○路230之1號2 樓住處廁所內及基隆市○○路
    電玩店內等處，以將第一級毒品海洛因及第二級毒品安非他
    命混合一起捲在香菸內之方式，施用第一級毒品海洛因及第
    二級毒品安非他命，平均1天1次。嗣為警先、後於下列時、
    地分別查獲：(一)於96年1月10日22時20分許，在基隆市○○
    區○○街189號13 樓查獲，並扣得其所有之第一級毒品海洛
    因1 小包（淨重1.81公克）、葡萄糖1包（毛重5.2公克）、
    夾鍊袋100個、電子磅秤1個、行動電話SIM卡2張，並經其同
    意採集尿液送驗結果呈安非他命、甲基安非他命、嗎啡、可
    待因陽性反應；(二)於96年2月13日14時35 分許，在基隆市○
    ○區○○街290巷268號前經警盤查時，在員警尚未發覺其施
    用及持有第一級毒品海洛因之犯罪事實前，即主動自其上衣
    口袋拿出內裝有第一級毒品海洛因1 小包之硬盒「峰」牌香
    菸交予員警扣案，而願接受裁判，並經其同意採集尿液送驗
    結果呈安非他命、甲基安非他命、嗎啡、可待因陽性反應；
    (三)於96年3月5日13時20分許，在臺北縣瑞芳鎮○○路230 之
    1 號因通緝查獲，經其同意採集尿液送驗結果，呈嗎啡、可
    待因、安非他命、甲基安非他命陽性反應，始知上情。
二、案經臺北市政府警察局刑事警察大隊及基隆市警察局第二分
    局報告臺灣基隆地方法院檢察署檢察官偵查起訴。
    理  由
壹、程序事項
    查本件被告甲○○所犯者非為死刑、無期徒刑、最輕本刑為
    3 年以上有期徒刑之罪或高等法院管轄第一審案件，其於準
    備程序進行中，先就被訴事實為有罪之陳述，經告知其簡式
    審判程序之旨，並聽取公訴人、被告之意見後，本院業已依
    刑事訴訟法第273條之1第1 項之規定，裁定由受命法官獨任
    以簡式審判程序進行本案之審理。
貳、實體事項
一、前揭事實業據被告於本院審理時坦承不諱，而被告為警查獲
    後所採集之尿液檢體，經送請檢驗，結果均呈海洛因之代謝
    物嗎啡及可待因陽性反應與安非他命之代謝物甲基安非他命
    、安非他命之陽性反應，有臺灣尖端先進生技醫藥股份有限
    公司濫用藥物檢驗報告3份附卷可稽（詳96年度毒偵字第136
    3號偵查卷第4頁、96年度毒偵字第741號偵查卷第9頁、96年
    度毒偵字第435號偵查卷第31頁），而扣案之白色粉末2小包
    ，經法務部調查局鑑定結果，均含第一級第6 項毒品海洛因
    成分，1包淨重0.17公克（空包裝重0.19公克）、1包淨重1.
    81公克（空包裝重0.20公克），亦有法務部調查局96年3 月
    16日調科壹字第09623022620號鑑定書、96年3月17日調科壹
    字第09623024000號鑑定書在卷可憑（詳96年度毒偵字第501
    號偵查卷第6頁、96年度毒偵字第435號偵查卷第32頁），另
    有被告所有供其裝盛及施用第一級毒品海洛因所用之葡萄糖
    1 包（毛重5.2公克）、夾鍊袋100個、電子磅秤1 個扣案可
    佐，足見被告自白施用第一級毒品海洛因、第二級毒品安非
    他命之情節，與事實相符，應可採信。又被告前因施用毒品
    案件，經觀察、勒戒後，認無繼續施用毒品之傾向，由臺灣
    基隆地方法院檢察署檢察官於95年2月17日，以95 年度毒偵
    字第268號為不起訴處分確定，並於95年2月21日執行完畢釋
    放等情，亦有臺灣高等法院被告前案紀錄表、前揭不起訴處
    分書、起訴書、判決書附卷足佐。綜上所陳，本案事證明確
    ，被告於觀察、勒戒執行完畢後，5 年以內再犯施用毒品之
    犯行，堪可認定，應依法論科。
二、論罪科刑：
  (一)按立法者針對特定刑罰規範之構成要件，已預設其本身係持
    續實行之複次行為，具備反覆、延續之行為特徵，故將之總
    括或擬制成一個構成要件之「集合犯」行為，因刑法評價上
    為構成要件之行為單數，應僅成立一罪。查毒品因具有成癮
    性、濫用性，故立法實務首重以刑事處遇方式戒斷行為人毒
    癮，若無法收其實效，始依法追訴處罰，故施用毒品本身具
    備反覆、延續之行為特徵，持續多次施用毒品始為此類犯罪
    之典型或常態，於刑法評價上，施用毒品應僅成立集合犯一
    罪。且自「刑事法若干犯罪行為態樣，本質上原具有反覆、
    延續實行之特徵，立法時既予特別歸類，定為犯罪構成要件
    之行為要素，則行為人基於概括之犯意，在密切接近之一定
    時、地持續實行之複次行為，倘依社會通念，於客觀上認為
    符合一個反覆、延續性之行為觀念者，於刑法評價上，即應
    僅成立一罪。學理上所稱『集合犯』之職業性、營業性或收
    集性等具有重複特質之犯罪均屬之，例如經營、從事業務、
    收集、販賣、製造、散布等行為概念者是（最高法院95年度
    臺上字第1079號判決意旨參照），亦可查悉我國終審機關採
    取相同立場。有關行為人多次施用毒品之犯罪，實務前均依
    94年1月7日修正、94年2月2日修正公布，並於95年7月1日施
    行前之刑法第56條連續犯之規定論以一罪，並加重其刑，惟
    因上開連續犯規定業經修正刪除，並自95年7月1日施行，其
    中修正理由說明四並以：「至連續犯之規定廢除後，對於部
    分習慣犯，例如竊盜、吸毒等犯罪，是否會因適用數罪併罰
    而使刑罰過重產生不合理之現象一節，在實務運用上應可參
    考德、日等國之經驗，委由學界及實務以補充解釋之方式，
    發展接續犯之概念，對於合乎接續犯或包括的一罪之情形，
    認為構成單一之犯罪，以限縮數罪併罰之範圍，用以解決上
    述問題。」等語，爰基於前述施用毒品構成要件之反覆實行
    特徵，並考量連續犯規定業經刪除之法律實然面暨修正刪除
    之立法理由，認為行為人如基於反覆實行之犯意，在密切接
    近之一定時、地，持續實行單次或複次之施用毒品行為，應
    僅成立集合犯一罪。
  (二)查海洛因、安非他命分係毒品危害防制條例第2 條第2 項第
    1 款、第2 款所定之第一級、第二級毒品，被告於觀察勒戒
    執行完畢後5 年以內，再施用第一級毒品海洛因、第二級毒
    品安非他命之行為，核係犯毒品危害防制條例第10條第1 項
    、第2 項之施用第一級、第二級毒品罪。被告持有第一級毒
    品海洛因及第二級毒品安非他命之低度行為，應為施用第一
    級、第二級毒品之高度行為所吸收，不另論罪。
  (三)又被告先後數次施用第一級毒品海洛因及第二級毒品安非他
    命之犯行，時間密切接近，顯係基於反覆持續實行之犯意，
    為集合犯，應依上開(一)之說明論以一罪。又被告係以將海洛
    因、安非他命混合後捲入香菸內再予吸食之方式，同時施用
    第一級毒品海洛因及第二級毒品安非他命之事實，業據被告
    陳明在卷，復查無其他可佐被告非同時施用上開毒品之積極
    證據，依「罪證有疑，利歸被告」之證據法則，應認被告此
    部分之陳述與事實相符。則被告以一施用毒品之行為，同時
    施用第一級毒品海洛因及第二級毒品安非他命，觸犯構成要
    件不相同之罪名，為想像競合犯，應從一重之施用第一級毒
    品罪處斷。
  (四)被告係於96 年2月13日14時35分許，在基隆市○○區○○街
    290 巷268號前因遭盤檢，在員警詢問其身上有無違禁品時，
    主動自其口袋內交出內裝有1 小包第一級毒品海洛因之硬盒
    「峰」牌香菸盒予員警扣案，並同意採集尿液送驗，接受裁
    判，有其警詢筆錄（詳96年度毒偵字第1457號偵查卷第6 頁
    ）及本院準備程序筆錄可稽，被告已符自首要件，應依刑法
    第62條前段之規定減輕其刑。
  (五)又被告前曾受如事實欄所載有期徒刑之執行，此有臺灣高等
    法院被告前案紀錄表附卷可考，其於有期徒刑之執行完畢後
    ，5 年以內故意再犯本件有期徒刑以上之罪，為累犯，應加
    重其刑，並依法先加後減之。
  (六)本院審酌被告犯罪之動機、吸食毒品頻率，曾有施用毒品之
    前科仍不知戒除，惟犯罪後坦承犯行之態度，且所犯之施用
    毒品犯行乃戕害自己身心健康，並未危及他人等一切情狀，
    量處如主文所示之刑。
  (七)末查被告犯罪之時間，係在96年4月24 日之前，所犯係毒品
    危害防制條例第10條第1項、第2項之罪，悉合中華民國96年
    罪犯減刑條例所定之減刑條件，應依該減例第2條第1項3 款
    之規定，減其宣告刑二分之一，故減為有期徒刑5 月，並依
    同條例第9條及刑法第41條第1項前段規定，諭知易科罰金之
    折算標準。
  (八)扣案之白色粉末2小包（驗餘後淨重分別為0.17公克、1.81
    公克），內含有第一級毒品海洛因成分，法務部調查局鑑定
    書2紙在卷可按，併同難以析離之塑膠包裝袋2只，均為查獲
    之毒品（蓋無論以何種方式分離包裝袋與其內裝之毒品，包
    裝袋內均會有極微量毒品殘留，故上述包裝袋應整體視為查
    獲毒品，一併依前揭規定宣告沒收銷燬之，參見最高法院95
    年度臺上字第3739號、第7354號判決），應依毒品危害防制
    條例第18條第1 項前段之規定，宣告沒收銷燬之。另被告供
    稱扣案之葡萄糖1包（毛重5.2 公克）、夾鍊袋100個（尚未
    使用）、電子磅秤係其所有供其施用第一級毒品海洛因之用
    ，爰依刑法第38條第1項第2款宣告沒收之。至扣案之被告所
    有供其日常生活聯絡所用之行動電話SIM卡2張，並非違禁物
    ，亦無證據證明與本案施用毒品犯行有關，爰不予以宣告沒
    收。
據上論斷，應依刑事訴訟法第273 條之1第1項、第299條第1項前
段，毒品危害防制條例第23條第2 項、第10條第1項、第2項、第
18條第1項前段，刑法第11條前段、第55條、第47條第1項、第62
條前段、第41條第1項前段、第38條第1項第2款，中華民國96 年
罪犯減刑條例第2條第1項第3款、第7條、第9條，判決如主文。
本案經檢察官乙○○到庭執行職務。
中　　華　　民　　國　　96　　年　　8　　月　　15　  　日
                  刑事第三庭法    官  林淑鳳
以上正本證明與原本無異。
如不服本判決應於收受本判決後10日內向本院提出上訴書狀，其
未敘述上訴理由者，並得於提起上訴後10日內向本院補提理由書
狀（均須按他造當事人之人數附繕本）「切勿逕送上級法院」。
中　　華　　民　　國　　96　　年　　8　　月　　15  　　日
                            書 記 官  郭廷耀
附錄論罪法條：
毒品危害防制條例第10條
施用第一級毒品者，處 6 月以上 5 年以下有期徒刑。
施用第二級毒品者，處 3 年以下有期徒刑。
毒品危害防制條例第18條第1項前段
查獲之第一、二級毒品及專供製造或施用第一、二級毒品之器具
，不問屬於犯人與否，均沒收銷燬之；查獲之第三、四級毒品及
製造或施用毒品之器具，無正當理由而擅自持有者，均沒入銷燬
之。
